【裁判字號】    89,上易,4341
【裁判日期】    900214
【裁判案由】    贓物
【裁判全文】
台灣高等法院刑事判決                          八十九年度上易字第四三四一號
    上  訴  人  臺灣桃園地方法院檢察署檢察官
    被      告  乙○○
右上訴人因被告贓物案件，不服臺灣桃園地方法院八十九年度易字第八九一號，中華
民國八十九年十月五日第一審判決（起訴案號：臺灣桃園地方法院檢察署八十八年度
偵字第一四０五五號），提起上訴，本院判決如左：
    主  文
原判決撤銷。
乙○○寄藏贓物，處拘役伍拾日，如易科罰金，以參佰元折算壹日。
    事  實
一、乙○○於八十五年間曾因強盜罪經臺灣桃園地方法院以八十五年度訴字第三二七
    號判決判處有期徒刑五年一月確定，又因違反麻醉藥品管理條例之非法吸用化學
    合成麻醉藥品罪經同法院以八十五年度易字第一五八八號判決判處有期徒刑五月
    ，如易科罰金以三百元折算一日確定，經執行後於八十七年九月廿五日假釋，並
    由法院裁定交付保護管束，執行期滿日為九十年六月廿二日（不構成累犯）。
二、乙○○於民國八十八年一月十八日十時四十分許，明知其友人甲○○（按另經原
    審以八十八年度易緝字第一二一號就其所涉竊盜犯行，連同其餘竊盜犯行共八件
    ，判處有期徒刑二年四月，並應於刑之執行前，令入勞動場所強制工作三年確定
    ）所寄放之壹圓硬幣十四個、曾若芳印章二個、曾品皓印章二個、玉項鍊一條、
    金項鍊一條以及玉墜一個等物，是甲○○在桃園縣中壢市○○○街五十二巷三號
    四樓丙○○住處竊來之贓物，竟仍接受其寄藏在桃園縣中壢市○○○街五十二巷
    一號四樓之住處。嗣於同日十一時許，為警在上開處所查獲。
三、案經陸軍第六軍團司令部報請臺灣桃園地方法院檢察署檢察官偵查起訴。
    理  由
一、訊據被告乙○○矢口否認有寄藏贓物之犯行，辯稱：甲○○是伊經由朋友所介紹
    認識的友人，在八十六年間曾經借住伊的住所居住。八十八年一月十八日上午，
    伊父親曾經告訴伊說有在當天早上見過甲○○，可是伊起床後並沒有見到甲○○
    。後來甲○○有告訴伊其所拿的東西是贓物，伊就明白告訴甲○○說伊還在假釋
    期間，不要把違法的東西放在伊家裡。甲○○在請伊幫他收取東西的時候，伊有
    明白的告訴他不答應。後來伊也不知道為什麼甲○○會把贓物放在伊父親的床底
    下云云。
二、經查：
（一）被告乙○○於八十八年一月十八日警訊時稱：「（問：為何丙○○的東西會在
      你手中？為何你告訴警方東西是你的？）是我朋友外號小陳丟給我的。因我緊
      張所以才說東西是我的。（問：為何警方及失主丙○○在你家大廳看到你在莊
      金福房間內慌張收拾項鍊、玉墜等物品放入袋子內？）因小陳丟在我睡的床上
      ，我害怕才趕緊收拾。（問：你為何會害怕而收拾贓物？）因小陳告訴我東西
      是偷來的。」（見偵查卷第四十二頁）；嗣於同日偵訊時稱：「（問：查獲物
      品來源？）朋友小陳去鄰居家偷來的放在我家裡。（問：東西是賣給你的？）
      不是，他跟我同住所以拿東西來放。」（見偵查卷第五十一頁）；於八十八年
      九月二十三日偵訊時復稱：「（問：為何被查獲當時在收拾贓物？）我知道是
      贓物，而且在假釋中，怕警察以為是我偷的，所以才趕緊收拾。（問：為何說
      東西是你的？）怕警察知道這些是贓物。（問：當日敦（指甲○○）偷了那些
      東西？）我不清楚，敦偷東西回來，我正下班在客廳，只說這是贓物，因為敦
      正在跑路，所以先放在我家，他是拉到我的房間講的，但我有要求他不牽扯到
      我，因為他有恩於我。」（見偵查卷第八十頁反面、第八十一頁）等語。則被
      告已明白表示知悉甲○○所寄放之物品係贓物，而仍於警方帶同被害人丙○○
      前往查看時予以藏匿。被告乙○○事後辯稱不知甲○○所寄放者係贓物，於原
      審另辯稱和小陳（即甲○○）不熟，甲○○不會讓伊知道所寄放之物品係贓物
      （見原審卷第四十頁）；伊怕報警遭甲○○報復（見原審卷第一０四頁）云云
      ；及甲○○所稱該贓物係其忘記帶走而留下，被告乙○○不知東西為贓物（見
      偵查卷第六十六頁、原審卷第五十四頁）云云，與前開證述並不相符，顯係事
      後卸責、迴護之詞，不足採信。
（二）又證人即警員蔡光武於八十九年八月十日原審訊問時稱：「被害人說他家遭竊
      ，我就去看，當時我看一個腳印。我問他那附近有無可疑的人，他向我說有一
      次他不在家，被告走到他家去，都進到他家客廳，所以他懷疑他。所以我就和
      警衛一起去敲被告的門，當時被告家門沒關，傳來很急促的聲音，我以為這家
      也遭小偷，我們就進去，看到他在收東西，我問他他收的那些東西是否是他的
      ，他說是他的，當時一起進去的人都有聽到，我說要查他的身分證，叫他把東
      西讓我們看，被告本來不讓我們看，後來翻出來看，被害人丙○○就說印章、
      玉項鍊、硬幣等物都是他的，還少壹條金項鍊。我就說被害人家境不好，金項
      鍊對他很重要，被告就在床下找到金項鍊還給被害人，另一房被告之友在睡有
      帶回去，他說不是他做的。當時被告說東西是甲○○偷的。」、「我進去時金
      項鍊和那些東西沒放在一起。是被告後來拿出來。」（見原審卷第六十六頁）
      ；於八十九年九月二十一日原審審判時仍稱：「一直叫他（指被告乙○○）開
      門。他也不開。我們以為他們也被偷才進去，一進去看到他在收壹包東西，被
      告當時說那是他的東西。我們叫他倒出來，彭（指被害人丙○○）一看說那包
      東西內有他的墜子、印章等物。當時被告才說那包是壹個朋友叫甲○○放的東
      西。後來彭說她還有壹條金項鍊不見，被告就自床墊下自己拿出來。」、「當
      初那東西是倒在床上，被告看到我們才趕快收。神色還很緊張。我們當日穿制
      服，又有證件，被告不需神色緊張成那樣。被告一點悔過之意都沒有。」（見
      原審卷第一０二頁）等語。對被告乙○○確有藏匿贓物等情陳述甚詳，並當場
      查獲丙○○所有之壹圓硬幣十四個、曾若芳印章二個、曾品皓印章二個、玉項
      鍊一條、金項鍊一條以及玉墜一個等物，與被害人丙○○之指認互核相符（見
      偵查卷第四十四、四十五頁、第五十七頁反面），且有搜索扣押證明筆錄、贓
      物收據各乙份附卷可憑（見偵查卷第四十六至四十八頁），事證明確，被告乙○○犯行洵堪認定。
三、核被告所為，係犯刑法第三百四十九條第二項寄藏贓物罪。
四、原審不察而以不能證明被告乙○○犯罪而為無罪之諭知，尚有未洽，檢察官據此
    指摘原判決不當，為有理由，應由本院撤銷改判。再被告犯罪後，刑法第四十一
    條已於九十年一月十日修正公布施行，修正後第四十一條已修正為：「犯最重本
    刑為五年以下有期徒刑以下之刑之罪，而受六個月以下有期徒刑或拘役之宣告，
    因身體、教育、職業、家庭之關係或其他正當事由，執行顯有困難者，得以一元
    以上三元以下折算一日，易科罰金。但確因不執行所宣告之刑，難收矯正之效，
    或難以維持法秩序者，不在此限。」、「併合處罰之數罪，均有前項情形，其應
    執行之刑逾六月者，亦同。」較之原第四十一條規定：「犯最重本刑為三年以下
    有期徒刑以下之刑之罪，而受六月以下有期徒刑或拘役之宣告，因身體、教育、
    職業或家庭之關係，執行顯有困難者，得以一元以上三元以下折算一日，易科罰
    金。」，比較新舊法結果，應以修正後之規定顯較有利於被告，自應適用新法，
    並依新法諭知易科罰金之折算標準。爰審酌被告乙○○於警方未為搜索前即主動
    拿出本案寄藏之贓物，暨犯罪之動機、目的、手段、所生危害及犯罪後否認犯行
    之態度等一切情狀，判處如主文第二項所示之刑，並諭知易科罰金之折算標準，
    以示懲儆。
據上論斷，應依刑事訴訟法第三百六十九條第一項前段、第三百六十四條、第二百九
十九條第一項前段，刑法第三百四十九條第二項、第二條第一項前段、第四十一條第
一項前段，罰金罰鍰提高標準條例第一條、第二條，判決如主文。
本案經檢察官呂丁旺到庭執行職務。
中      華      民      國    九十      年      二      月     十四     日
                              臺灣高等法院刑事第廿四庭
                                  審判長法  官  陳  貽  男
                                        法  官  陳  憲  裕
                                        法  官  王  炳  梁
右正本證明與原本無異。
不得上訴。
                                        書記官  潘  大  鵬
中      華      民      國    九十      年      二      月     十五     日
附錄本判決論罪科刑法條全文
刑法第三百四十九條
收受贓物者，處三年以下有期徒、拘役或五百元以下罰金。
搬運、寄藏、故買贓物或為牙保者，處五年以下有期徒刑、拘役或科或併科一千元以
下罰金。
因贓物變得之財物，以贓物論。


司法院資訊處製作；財團法人民間司法改革基金會備份。
